臺灣高雄地方法院刑事判決　　　　　　　96年度訴字第1533號
公　訴　人　臺灣高雄地方法院檢察署檢察官
被　　　告　甲○○
指定辯護人　何俊墩律師
上列被告因強盜等案件，經檢察官提起公訴（96年度偵字第6060
號），本院判決如下：
    主  文
甲○○共同意圖為自己不法之所有，攜帶兇器，以強暴至使不能
抗拒，而取他人之物，處有期徒刑柒年貳月。
其他被訴部分無罪。
    事  實
一、甲○○於民國95年12月8 日凌晨1 時許，前往高雄縣大寮鄉
    ○○路「滿滿超商」購物，見戊○○（另行審結）駕駛車牌
    號碼0735-GS 號自小客車（車主為丁○○之母徐美枝，引擎
    號碼4G18J047491 ，黑色，中華三菱，排汽量1,584CC ，價
    值約新臺幣《下同》30萬元，下稱上開汽車）搭載丁○○，
    即應戊○○之邀上車，戊○○駕駛上開汽車行經高雄縣大寮
    鄉某加油站時，下車借用客觀上對於人之生命、身體具有危
    險性，可供兇器使用之棒球棒1 枝（未扣案），並將之攜帶
    上車，復於同日凌晨3 時許駕車行經高雄縣大寮鄉○○路10
    1 之1 號前路肩時，甲○○竟與戊○○基於強盜之犯意聯絡
    ，由戊○○要求丁○○下車，並下車踢丁○○一腳，甲○○
    見狀亦立即持前揭棒球棒毆打丁○○，致其不支倒地；甲○○與戊○○上車欲駕車離去時，因丁○○緊抓住副駕駛座車
    門，戊○○見狀後，當場以急踩油門加速後緊急煞停之方式
    ，甩脫丁○○致其不能抗拒，而強盜上開汽車1 部得逞，其
    2 人隨即將上開汽車駛離現場，丁○○並因而受有頭部、手
    腳及身體多處之傷害。嗣丁○○自行步行約10餘分鐘，於同
    日凌晨3 時37分許至位於大寮鄉○○路與林厝路路口之「中
    日超商」報案，嗣經警循線查獲上情。
二、案經丁○○訴由高雄縣政府警察局移送臺灣高雄地方法院檢
    察署檢察官偵查起訴。
    理  由
壹、程序部分：
    上開汽車車主徐美枝出具之贓物認領保管單、高雄縣警察局
    林園分局大寮派出所之報案三聯單影本，雖係被告以外之人
    於審判外之書面陳述，且無刑事訴訟法第159 條之1 至第15
    9 條之4 或其他規定之傳聞證據例外情形，然因檢察官、被
    告甲○○及其辯護人同意可作為證據使用（見本院卷第57頁
    ），依刑事訴訟法第159 條之5 第1 項之規定，本院並審酌
    前開陳述作成時之情況均屬正常，且與本案相關之待證事實
    具有關連性，認為適當，應得為證據。
貳、實體部分：
一、認定犯罪事實所憑之證據：
    訊據被告甲○○就上開強盜犯行，於本院準備及審理程序中
    均坦承不諱（見本院卷第56頁、第218 至219 頁），核與被
    害人丁○○於警詢、偵查及本院審理中證述之情節大致相符
    ，復與共同正犯戊○○於偵查中結證：看到丁○○酒醉，我
    就開車載他，到高雄縣大寮鄉○○路的超商找甲○○上車，
    我們3 人即一起開車上路，開到一半時，我騙丁○○說我快
    開到了，換你開，在他下車要換位置時就將他的車子開走，
    丁○○見狀就趕緊去開副駕駛座車門，我就將車門關起來並
    將車開走等語（見95年度偵字第33281 號卷第28頁），亦屬
    相合，並有上開汽車車主徐美枝出具之贓物認領保管單、高
    雄縣警察局林園分局大寮派出所之報案三聯單影本各1 紙在
    卷可稽（見警二卷第77頁、第84頁），足信被告甲○○自白
    應與事實相符，可採為不利於被告甲○○之證據。是以被告
    甲○○上開強盜犯行，事證明確，洵堪認定，應依法論科。
二、所犯罪名及科刑理由：
(一)按所謂兇器，其種類並無限制，凡客觀上足對人之生命、身
    體、安全構成威脅，具有危險性之兇器均屬之（最高法院79
    年臺上字第5253號判例參照），而棒球棒為質地堅硬之物，
    依社會一般觀念，如持以揮打足以對人之生命、身體安全構
    成威脅，在客觀上顯然具有危險性，自屬刑法第321 條第1
    項第3 款之兇器，是以被告甲○○持棒球棒而強盜上開汽車
    之所為，係犯刑法第330 條第1 項攜帶兇器強盜罪。
(二)被告甲○○與戊○○間就上開加重強盜犯行，有犯意聯絡及
    行為分擔，為共同正犯。
(三)爰審酌被告甲○○正值青年，不思依循正軌賺取財物，竟與
    戊○○持球棒強盜他人財物，對社會治安造成嚴重之影響，
    實應嚴懲，惟考量被告犯後坦承犯行之態度，已見悔意，而
    被告甲○○行為時剛滿18歲不久，年紀尚淺，思慮容有未周
    ，及其犯罪之手段、目的、動機、所受教育程度等其他一切
    情狀，量處如主文所示之刑，以示懲儆。
三、其餘被訴無罪部分：
(一)公訴意旨略以：1.被告甲○○與戊○○意圖為自己不法之所
    有，於95年12月8 日凌晨3 時25分許，基於強盜之犯意聯絡
    ，攜帶兇器球棒1 支，利用前揭強盜得來之上開汽車，行駛
    至高雄縣鳳山市○○路60號「OK便利超商」前，推由被告甲○○留在車內把風，戊○○則持丁○○所有放置於車內之BB
    槍進入超商內，以槍抵住己○○頭部，並以槍托敲擊頭部之
    強暴方法，致己○○受有頭皮撕裂傷2 公分×0.5 公分、4
    公分×0.5 公分等傷害而不敢抗拒後，由戊○○強取收銀台
    現金700 元，復自行將另一部收銀機翻倒在地，而致令不堪
    用後，將收銀機抱離現場。2.被告甲○○與戊○○意圖為自
    己不法之所有，於95年12月8 日凌晨3 時20分許，在高雄縣
    鳳山市○○路7 號駕駛上開汽車，途經上開地點，見乙○○
    及伊友人在路邊，推由被告甲○○在車內把風，戊○○則持
    槍下車大聲叫囂及怒罵三字經，走至乙○○旁，致使乙○○
    不能也不敢抗拒，強取伊背包得逞（內有現金2 萬8000元、
    現金卡2 張、提款卡2 張、手機1 支《序號未知，門號0000
    000000》、國民身分證、汽車駕照健保卡等物）1 只得逞。
    因認被告甲○○亦涉有前開2 強盜犯行云云。
(二)按犯罪事實應依證據認定之，無證據不得認定其犯罪事實；
    被告或共犯之自白，不得作為有罪判決之唯一證據，仍應調
    查其他必要之證據，以察其是否與事實相符；不能證明被告
    犯罪者，應諭知無罪之判決，刑事訴訟法第154 條第2 項、
    第156 條第2 項、第301 條第1 項分別定有明文。復按刑事
    訴訟上證明之資料，無論其為直接或間接證據，均須達於通
    常一般之人均不致有所懷疑，而得確信其為真實之程度，始
    得據為有罪之認定，若關於被告是否犯罪之證明未能達此程
    度，而有合理懷疑之存在，致使無從形成有罪之確信，根據
    「罪證有疑，利於被告」之證據法則，即不得遽為不利被告
    之認定，亦有最高法院76年度台上字第4986號判例可資參照
    。
(三)公訴意旨認被告甲○○涉犯前開強盜罪嫌，無非係以：共同
    被告戊○○於偵查具結後，指證被告甲○○亦涉犯前開強盜
    犯行，為其主要論據。然此為被告甲○○所堅決否認，辯稱
    ：我並未參與強盜被害人己○○、乙○○之犯行，在搶得丁○○的車子後，戊○○說要去高雄把車子處理掉，我就叫戊○○讓我在高雄縣大寮鄉○○路上的7-11便利超商下車等語
    （見本院卷第56頁）。經查：
  1.共犯戊○○於前開時、地，持BB槍進入超商內，以槍抵住己○○頭部，並以槍托敲擊頭部之強暴方法，致己○○受有頭
    皮撕裂傷2 公分×0.5 公分、4 公分×0.5 公分等傷害而不
    敢抗拒後，由戊○○強取收銀台現金700 元，復自行將另一
    部收銀機翻倒在地，而致令不堪用後，將收銀機抱離現場之
    事實，固據證人即告訴人己○○於偵查及本院審理中結證在
    卷（見96年度偵字第6060號卷第35頁、本院卷第144 至146
    頁）；另共犯戊○○於上揭時、地，見乙○○及伊友人在路
    邊，即持槍下車大聲叫囂及怒罵三字經，並走至乙○○旁，
    致使乙○○不能抗拒，強取其身上之背包得逞之事實，亦據
    證人即告訴人乙○○於偵查及本院審理中結證明確（見上開
    偵卷33至34頁、本院卷第178 至179 頁）。
  2.惟證人己○○復於本院審理中證稱：當時只有1 人（即戊○○）行搶，對方離開時我沒有追出去，我沒有看到是否有人
    幫行搶之人開車門，也沒有看到對方跑出去後如何將車開走
    等語明確（見本院卷第145 頁第6 至8 行、第146 頁第1 至
    11行）；證人乙○○則證稱：我確定對方（即戊○○）只有
    1 個人，車上沒有其他人，因為該車兩邊車窗都是搖下來的
    ，對方一開始停車的地方距離我只有1 公尺，對方拿槍出來
    後，我先跑到我車的後方，此時距離對方2 至3 公尺等語甚
    明（見本院卷第180 頁第23至25行）。是共同被告戊○○所
    指：被告甲○○於其下車強盜乙○○之際在上開汽車內把風
    云云，核與證人乙○○前揭所證：當時車上並無其他人等語
    相歧，本院審酌證人乙○○係被害人，復提出告訴追訴其遭
    強盜之犯行，並無故意迴護被告甲○○而為不實證述之可能
    ，自應以乙○○所為之證述較為可信，足見戊○○強盜乙○○之際，被告甲○○並未在上開汽車內把風接應之事實，應
    可確認。又戊○○指述被告甲○○共同強盜乙○○部分，既
    有前開瑕疵可指，則其指述被告甲○○亦共同涉犯強盜己○○部分，是否可信，誠屬有疑。況被告甲○○是否確於戊○○強盜己○○之際，在上開汽車內接應、把風乙節，除共同
    被告戊○○之指述外，別無其他積極證據足資佐證，是以，
    尚不能僅憑戊○○之指述，即為被告甲○○不利之認定。
(四)綜上所述，公訴人所指之前揭事證，無法使本院確信被告甲○○亦涉犯強盜告訴人己○○、乙○○之犯行。此外，復查
    無其他積極證據，足資證明被告甲○○犯有公訴人所指之犯
    行，是被告犯罪即屬不能證明。從而，揆諸前揭法條及判例
    意旨，自應為被告甲○○此部分無罪判決之諭知。
據上論斷，依刑事訴訟法第299 條第1 項前段、第301 條第1 項
前段，刑法第28條、第330 條第1 項，判決如主文。
本案經檢察官丙○○到庭執行職務。
中　　華　　民　　國　　96　　年　　10　　月　　3 　　日
                  刑事第十七庭  審判長法　官  洪能超
                                      法　官  王俊彥
                                      法  官  李育信
以上正本證明與原本無異。
如不服本判決應於收受本判決後10日內向本院提出上訴書狀，並
應敘述具體理由，如未敘述上訴理由者，應於上訴期間屆滿後20
日內補提理由書狀於本院（均須按他造當事人之人數附繕本）「
切勿逕送上級法院」。
中　　華　　民　　國　　96　　年　　10　　月　　3 　　日
　　　　　　　　　　　　　   　　　　 書記官  廖佳玲
附錄本案論罪科刑法條全文：
刑法第330條第1項：
犯強盜罪而有第321 條第1 項各款情形之一者，處7 年以上有期
徒刑。
